臺灣高等法院臺中分院刑事判決　　　　100年度上易字第800號
上　訴　人　臺灣臺中地方法院檢察署檢察官
被　　　告　劉家榛
上列上訴人因被告賭博案件，不服臺灣臺中地方法院一００年度
易字第六三三號中華民國一００年四月二十九日第一審判決（起
訴案號：臺灣臺中地方法院檢察署九十九年度偵字第二九七五號
），提起上訴，本院判決如下：
    主  文
上訴駁回。
    理  由
一、公訴意旨略以：被告劉家榛自民國九十八年十二月底之某日
    起受雇於共犯陳慶源，在陳慶源（另行偵辦）所經營位於台
    中市○○區○○路三段二九０號之「大來電子遊戲場」，擔
    任為顧客換代幣、刷點數卡、開分、洗分等工作。被告劉家
    榛與陳慶源等人共同基於公然賭博、意圖營利供給賭博場所
    及聚眾賭博之犯意聯絡，在上開公眾得出入之場所，以該遊
    戲場內之賭博性電子遊戲機臺與不特定賭客賭博，並提供上
    開場所供擺放賭博性電子遊戲機臺，聚眾賭博。嗣於九十九
    年一月二十八日晚上六時十五分許，為警持搜索票而當場查
    獲等情（詳見附件起訴書所載）。因認被告劉家榛涉犯刑法
    第二百六十六條第一項前段之在公眾得出入之場所賭博財物
    罪、同法第二百六十八條前段、後段之意圖營利供給賭博場
    所、意圖營利聚眾賭博罪嫌等語。
二、按犯罪事實應依證據認定之，無證據不得認定犯罪事實；又
    不能證明被告犯罪或其行為不罰者，應諭知無罪之判決，刑
    事訴訟法第一百五十四條第二項、第三百零一條第一項分別
    定有明文。次按事實之認定，應憑證據，如未能發現相當證
    據，或證據不足以證明，自不能以推測或擬制之方法，以為
    裁判基礎；而認定不利於被告之事實，須依積極證據，苟積
    極證據不足為不利於被告事實之認定時，即應為有利於被告
    之認定，更不必有何有利之證據；所謂認定犯罪事實之積極
    證據，雖不以直接證據為限，間接證據亦包括在內，然而無
    論直接或間接證據，其為訴訟上之證明，須於通常一般之人
    均不致有所懷疑，而得確信其為真實之程度者，始得據為有
    罪之認定，倘其證明尚未達到此一程度，而有合理之懷疑存
    在時，自不能以推測或擬制之方法，以為有罪裁判之基礎，
    最高法院著有三十年度上字第八一六號、四十年度臺上字第
    八十六號、七十六年度臺上字第四九八六號判例可資參照。
    再按刑事訴訟法第一百六十一條第一項規定：檢察官就被告
    犯罪事實，應負舉證責任，並指出證明之方法。因此，檢察
    官對於起訴之犯罪事實，應負提出證據及說服之實質舉證責
    任。倘其所提出之證據，不足為被告有罪之積極證明，或其
    指出證明之方法，無從說服法院以形成被告有罪之心證，基
    於無罪推定之原則，自應為被告無罪判決之諭知，最高法院
    亦著有九十二年臺上字第一二八號判例可參。
三、公訴意旨認被告劉家榛涉有在公眾得出入之場所賭博財物、
    意圖營利供給賭博場所、意圖營利聚眾賭博等罪嫌，無非係
    以證人楊夢蓮、李佳修之證述，並有蒐證照片、監視錄影器
    翻拍畫面、現場圖附卷可稽及監視器鏡頭共十五支、客人名
    冊六本、賭資三萬零六百四十元、機台補貨記錄表二張、打
    卡單十張、員工排班表六張、筆記本一本、監視器螢幕十五
    台、教戰手冊一本、打卡機二台、監視器分割器一台、計分
    卡一０六張、客人寄存卡四十張、班報表一本、放置現金之
    白色襯衫一件、客人遊戲機台殘留代幣回幣單十二張、客人
    寄分卡八三三張、電子遊戲機具「小鋼珠」一三０台、「番
    長」六台、「拳擊手」六台、「北斗神拳」十二台、「雷藏
    傳」三台、「麻雀物語」三台、「南國育」六台、「777水
    果」十二台、「HUGA野蠻」八台、「7靶射擊機台」二十一
    台、「魔豆機台」二台、「5Jump撲克單機機台」十二台、
    「接龍機台」一台等物【自蒐證照片至「接龍機台」一台等
    物，以下稱為所有扣案證物】扣案為憑，公訴檢察官於原審
    審理時並再陳明：有證人林新發、溫秀霞警詢中之證述，可
    以證明大來電子遊戲場二樓是有對外營業等語（見原審卷第
    三十二頁），為其主要論據。
四、訊據被告劉家榛固坦承自九十九年一月間起，在大來電子遊
    戲場工作之事實，惟堅決否認有何上開賭博犯行，辯稱：伊
    從九十九年一月五日起受僱於大來電子遊戲場，伊是把履歷
    表放在櫃台，等候通知，然後就有人通知伊上班了，伊的工
    作是二樓清潔、打掃的工作，但是二樓還沒有營業，就是在
    那邊先整理現場，伊沒有擔任為顧客換代幣、刷點數卡、開
    分、洗分等工作，伊只是在二樓看管機台而已，伊並不知道
    一樓有無賭博的事情等語。
五、經查：
（一）被告劉家榛係在大來電子遊戲場二樓工作，為警查獲時大
      來電子遊戲場二樓擺放有「7靶射擊機台」二十一台、「
      HUGA野蠻」七台、「5Jump撲克單機機台」十二台、「魔
      豆機台」二台、「接龍機台」一台，僅有客人溫秀霞一人
      在把玩「HUGA野蠻」，且現場機台均無分數等情，有員警
      製作之現場圖一份（見警卷第一九三頁）、大來電子遊戲
      場二樓電子遊戲機機台照片（見警卷第一八三頁至一八四
      頁）在卷可稽；而證人溫秀霞於警詢中亦係證稱：伊在大
      來電子遊戲場二樓把玩電子遊戲機，開分後可玩至分數用
      盡，不可以機台分數兌換現金等語（見警卷第九十五頁、
      九十六頁）；且查獲當時賭博之客人李佳修、楊夢蓮均係
      在大來電子遊戲場一樓把玩機台，蓋二樓客人只有溫秀霞
      一人，並據證人即本案承辦員警林明助證述在卷（見原審
      卷第三十頁反面），且有大來電子遊戲場一樓現場機台、
      客人照片足憑（見警卷第一八五頁至一八七頁）。足認當
      時大來電子遊戲場僅有一樓有賭客從事賭博行為，是被告
      劉家榛辯稱：大來電子遊戲場二樓並未從事賭博等語，尚
      非無據。
（二）又查，臺中市政府警察局接獲檢舉大來電子遊戲場從事賭
      博之情資後，乃指派員警林明助喬裝為客人進行偵查，林
      明助於偵查期間，僅發現大來電子遊戲場一樓有從事賭博
      之行為，但其從未進入過大來電子遊戲場二樓，亦未發現
      被告劉家榛曾在大來電子遊戲場一樓工作，本案偵辦單位
      之所以將被告劉家榛列為犯罪嫌疑人，係因被告劉家榛當
      時在場，而且一、二樓是同一個開放空間建築物，二樓也
      有機台，又是同一個老闆等因素，偵辦單位乃將被告劉家
      榛一併移送等情，業據證人林明助警員於原審審理時證述
      甚詳（見原審卷第三十一頁、三十二頁）。足見該員警於
      喬裝偵查期間及查獲當日均未發現被告劉家榛涉有賭博犯
      行之事證。
（三）再查，擔任大來電子遊戲場一樓洗分員之同案被告張馨云
      從未見過劉家榛，也沒有給予大來電子遊戲場二樓客人兌
      換現金等情，亦據證人張馨云於原審審理時證稱明確，其
      證稱：『（大來小鋼珠會館）二樓是否對外營業？』不清
      楚，因為我沒有上去過二樓，我也沒有看過劉家榛」、「
      （你所謂沒有看過劉家榛，是什麼意思？）因為我們一樓
      的人就是上班，然後下班就回家，與二樓的人都沒有交集
      。二樓有哪些人在上班，我也不清楚」、「（有無客人到
      二樓去打機台？）我真的不清楚，我只負責一樓而已」、
      「（有無二樓的客人來找你兌換現金？）來兌換的都是一
      樓的，他們的分數卡都是小鋼珠、斯洛的，並沒有其他機
      台的」、「（你有無兌換過7靶射擊機台、魔豆機台、接
      龍機台、撲克機台的分數卡？）沒有」等語（見原審卷第
      三十三頁）。參以證人林新發於警詢中係證稱：大來電子
      遊戲場二樓電子遊戲機可以玩至沒有分數為止，我不知道
      是否可以換現金等語（參見警卷第七十七頁）。是綜上所
      述，均無確切證據證明被告劉家榛有從事賭博犯行。而大
      來電子遊戲場既係合法登記營業之電子遊戲場，大來電子
      遊戲場二樓擺放機台，並無不當，故自難以在大來電子遊
      戲場一樓查獲賭博犯行，即遽以推論在大來電子遊戲場二
      樓工作之被告劉家榛，亦有從事賭博犯行。
（四）至於公訴人所提出之證人楊夢蓮、李佳修之證述及如前所
      述之所有扣案證物等物，上開二名證人所述均係在該遊戲
      場一樓兌換現金，及僅有如附表一、二所示之扣案物品可
      以證明同案被告張馨云、蔡瑀嫻、陳映志等人之賭博犯行
      外，其餘均與被告劉家榛無關；另公訴檢察官雖於原審審
      理時增列證人林新發、溫秀霞之警詢證述為證（參見警卷
      第七十七頁；第九十五頁、九十六頁），然渠等之證詞亦
      僅得證明大來電子遊戲場二樓有對外營業等情，均無從證
      明在大來電子遊戲場二樓之被告劉家榛有何從事賭博之犯
      行。
五、綜上所述，公訴人於本案所舉證據，除得證明被告劉家榛在
    大來電子遊戲場二樓工作外，並無確切證據可認其於大來電
    子遊戲場二樓從事賭博行為。此外，復查無其他積極證據足
    資證明被告劉家榛有公訴意旨所指之賭博犯行，徵諸首開說
    明，自應依法對被告劉家榛為無罪之諭知。
六、檢察官雖以有證人林新發、溫秀霞、林明助之證述，及同案
    被告張馨云之供述等為由提起上訴，指稱被告劉家榛仍涉有
    上開賭博犯行，惟上開證人及共同被告之證詞及供述，尚不
    足以作為被告劉家榛涉有公訴人所指賭博犯行之依據，業經
    原審法院說明其取捨之依據，本院認為檢察官上訴所述，仍
    不足以動搖原判決之基礎。本件檢察官之上訴，並無理由，
    應予駁回。
據上論斷，應依刑事訴訟法第三百六十八條，判決如主文。
本案經檢察官劉家芳到庭執行職務。
中    華    民    國   100    年    7     月    21    日
            刑事第三庭    審判長法  官  王  增  瑜
                                法  官  唐  光  義
                                法  官  曾  佩  琦
上列正本證明與原本無異。
不得上訴。
                                書記官  陳  玫  伶
中    華    民    國   100    年    7     月    21    日
┌────────────────────────────┐
│附  表  一：                                            │
├────────────────────────────┤
│「小鋼珠」一三０台、「番長」六台、「拳擊手」六台、「北斗│
│神拳」十二台、「雷藏傳」三台、「麻雀物語」三台、「南國育│
│」六台、「777水果」十二台、「HUGA野蠻」一台及賭資三萬零 │
│六百四十元（包括李佳修之七千元）。                      │
└────────────────────────────┘
┌─────────────────────────────┐
│附  表  二：（大來電子遊戲場一樓查扣者）                  │
├─────────────────────────────┤
│監視器鏡頭共六支、客人名冊五本、機台補貨記錄表二張、筆記本│
│一本、監視器螢幕四台、教戰手冊一本、監視器分割器一台、放置│
│現金之白色襯衫一件、客人遊戲機台殘留代幣回幣單十二張、客人│
│寄分卡八三三張。                                          │
└─────────────────────────────┘